最高法院刑事判決　　　　　　一○○年度台上字第二六三三號
上　訴　人　陳建宏即陳睿豐）.
選任辯護人　邢　越律師
上列上訴人因妨害性自主案件，不服台灣高等法院中華民國九十
九年二月二日第二審判決（九十八年度上訴字第三六五七號，起
訴案號：台灣台北地方法院檢察署九十六年度偵字第二二一一○
號），提起上訴，本院判決如下：
    主  文
上訴駁回。
    理  由
按刑事訴訟法第三百七十七條規定，上訴於第三審法院，非以判
決違背法令為理由，不得為之。是提起第三審上訴，應以原判決
違背法令為理由，係屬法定要件。如果上訴理由書狀並未依據卷
內訴訟資料，具體指摘原判決不適用何種法則或如何適用不當，
或所指摘原判決違法情事，顯與法律規定得為第三審上訴理由之
違法情形，不相適合時，均應認其上訴為違背法律上之程式，予
以駁回。本件上訴人陳建宏（原姓名陳睿豐，民國九十九年七月
十四日更名）上訴意旨略稱：(一)、原判決事實欄記載九十六年間
，陸續有多名疑似遭上訴人強制猥褻之被害人在「網路聊天室」
、「○○時報電子報讀者園地討論區」陳述為上訴人詐騙、猥褻
之經過等情。但理由中則謂署名「ＭＯＲＥ」與「豐哥」者之「
網路聊天對話紀錄」及疑似被害之人在「○○時報電子報讀者園
地討論區」所為遭上訴人強制猥褻之陳述等，均無證據能力，有
事實認定與理由記載矛盾之違法。又刑事訴訟法第一百五十九條
之三規定「滯留國外或所在不明而無法傳喚或傳喚不到者」，係
指滯留國外或所在不明為其前提，倘無滯留國外或所在不明之情
形，只是單純傳喚不到，自無上開規定之適用。少年Ｂ經第一審
傳拘及原審傳喚不到，究係滯留國外或所在不明而無法傳喚或傳
喚不到？亦僅係單純傳喚不到？原審並未查明，縱上訴人在原審
已捨棄聲請傳拘少年Ｂ，尚不得遽依前開規定，認少年Ｂ在警詢
時之陳述有證據能力。(二)、少年Ａ未滿十四歲，在第一審經傳喚
作證時，依法應於筆錄中記載毋庸具結，第一審竟諭知少年Ａ具
結義務及偽證處罰，命朗讀結文後令其具結，自不生具結之效力
。原判決漏未就第一審誤命少年Ａ具結，於理由中詳述如何之違
失，亦欠適當。又少年Ｂ係被告以外之人，本質上屬於證人，其
證述被害經過，應依證人之法定偵查、審判程序具結，方得作為
證據。少年Ｂ於偵查中以被害人身分陳述上訴人之犯罪事實，惟
並未命其具結，依刑事訴訟法第一百五十八條之三規定，即應排
除其證據能力。原判決認少年Ｂ非以證人身分陳述，與依法應具
結之要件不合，且衡諸該陳述作成時並無顯不可信之情況，即謂
有證據能力，有適用法則不當及理由不備之違法云云。
惟查：原判決綜合全案證據資料，本於事實審法院職權推理之作
用，認定上訴人確有分別對少年Ａ、Ｂ以抓手、摑耳光及架住脖
子等方式，強行撫摸少年Ａ、Ｂ之生殖器，並強迫少年Ａ、Ｂ各
與上訴人相互為對方手淫之猥褻犯行。因而維持第一審論處上訴
人對於未滿十四歲之男子，以強暴之方法，而為猥褻之行為一罪
；又成年人故意對少年犯強制猥褻罪二罪等罪刑（分別處有期徒
刑三年二月、一年、十月）之判決，駁回上訴人在第二審之上訴
，已詳細說明其採證認事之理由。所為論斷，亦俱有卷證資料可
資覆按。且查：原判決事實欄記載「嗣於九十六年九月間，因陸
續有多名疑似遭陳睿豐強制猥褻之被害人在網路聊天室、○○時
報電子報讀者園地討論區陳述遭陳睿豐詐騙、猥褻之經過，……
」，僅在敘述少年Ｂ提出本件告訴之動機緣由，既未認定上訴人
亦有該網路聊天內容或電子報讀者園地討論之犯罪事實，即無上
訴意旨指稱判決理由矛盾之可言。至第一審雖對於未滿十六歲，
不應具結之證人少年Ａ而令其具結，既僅不發生具結之效力，就
少年Ａ所為供證之信用性及憑信性均不生影響，原判決縱未於理
由內予以敘明，究非調查未盡或理由不備。再者，少年Ｂ因經傳
未到，第一審分別囑託台灣板橋地方法院檢察署、台灣桃園地方
法院檢察署拘提結果，雖派警多次前往少年Ｂ住居所，均未發現
其行蹤而未能拘提到案，有台灣桃園地方法院檢察署及改制前台
北縣政府警察局新莊分局覆函在卷可按（見一審卷第六二至六三
頁），嗣經原審傳喚亦告無著。則少年Ｂ所在自係不明而傳喚不
到，原判決就少年Ｂ傳拘無著之理由說明雖嫌疏略，但結論既無
不同，尚難遽指違法。又證明同一事實內容之證據，如有二種以
上，其中一種之證據縱有違證據法則，然如除去該部分，綜合案
內其他證據，仍應為同一事實之認定者，則原審此項違誤並不影
響於判決，即不得據為上訴第三審之適法理由。原判決認定上訴
人有先後對少年Ｂ強制猥褻之犯行，並非專以少年Ｂ在偵查中之
供述為唯一證據，即令原判決就少年Ｂ在偵查中陳述之證據能力
所為論述，有上訴意旨指稱之違法，然除去該部分證據，原審綜
合少年Ｂ在警詢時陳述：在○○ＫＴＶ一樓廁所內、美術館之廁
所內及上訴人之住處，分別遭上訴人以強暴方法撫摸其生殖器，
後者並被迫與上訴人相互為對方手淫等情之證言；上訴人自承有
帶少年Ｂ至○○ＫＴＶ、美術館及其住處等地屬實之供述；並參
酌少年Ｂ指述被害之過程，與少年Ａ供證其遭上訴人強制猥褻之
情節，復相符合，暨少年Ａ、Ｂ互不認識等各情，既仍應為上訴
人有對少年Ｂ強制猥褻同一犯罪事實之認定，自於判決不生任何
影響，要不能即認原判決違背法令。上訴意旨，顯與法律規定得
為第三審上訴理由之違法情形，不相適合。其上訴違背法律上之
程式，應予駁回。
據上論結，應依刑事訴訟法第三百九十五條前段，判決如主文。
中    華    民    國  一○○  年    五    月   十九   日
                      最高法院刑事第四庭
                          審判長法官  謝  俊  雄  
                                法官  陳  世  雄  
                                法官  魏  新  和  
                                法官  徐  文  亮  
                                法官  吳  信  銘  
本件正本證明與原本無異
                                      書  記  官  
中    華    民    國  一○○  年    五    月  二十三  日
                                                      Ｑ